【裁判字號】    98,交抗,3047
【裁判日期】    981231
【裁判案由】    違反道路交通管理處罰條例
【裁判全文】
臺灣高等法院交通事件裁定            98年度交抗字第3047號
抗  告  人
即受處分人  甲○○
上列抗告人因違反道路交通管理處罰條例案件，不服臺灣板橋地
方法院，中華民國98年11月11日所為裁定（98年度交聲字第3944
號），提起抗告，本院裁定如下：
    主  文
抗告駁回。
    理  由
一、原處分機關（交通部公路總局臺北區監理所蘆洲監理站）以
    抗告人即受處分人（下稱受處分人）甲○○騎乘車號WKC －
    771號輕型機車，於民國94年6月20日16時40分許，行經臺北
    縣三重市○○路○段113巷口，因有「持逾期駕駛執照駕車（
    91年12月7 日到期）」之違規行為，經臺北縣政府警察局三
    重分局光明派出所員警攔檢後當場掣單舉發，惟受處分人既
    未依舉發違反道路交通管理事件通知單所載之應到案日期（
    94年7月5日）及違反道路交通管理事件裁決書所載之罰鍰繳
    納期限（94年11月4 日）前到案，亦未自動繳納罰鍰，原處
    分機關乃依95年7月1日施行前即75年5 月21日修正公布施行
    之道路交通管理處罰條例第22條第1項第6款、第65 條第2項
    及違反道路交通管理事件統一裁罰基準及處理細則之規定，
    裁處受處分人罰鍰新臺幣（下同）7,200元等語。
二、原裁定意旨略以：
(一)受處分人於前揭時、地，有因如上交通違規行為，經警當場
    攔停稽查後依法填單告發，並交付在場之受處分人簽收一情
    ，業據異議人自認在案，有98年11月3 日聲明異議狀、舉發
    單1 紙附卷足憑。受處分人於為警填單舉發旨述交通違規後
    ，未依限（本件應到案日期為94年7月5日）前往原處分機關
    到案辦理或提出不服陳述，而逾越應到案期限60日以上，由
    原處分機關認定受處分人確有首開違規事實，依95年7月1日
    修正公布施行前之道路交通管理處罰條例第22條第1項第6款
    規定裁罰，於94年10月5日作出北監蘆字第裁46－C00000000
    號之處分，裁處受處分人罰鍰3,600元，應於94年11月4日前
    繳納，復記明上開罰鍰逾期不繳納者，自94年11月5 日起加
    倍罰鍰為7,200 元之不利法律效果等意旨。前開交通裁決書
    ，經原處分機關交付郵務機關向受處分人本件裁處時之住所
    地即「臺北縣三重市○○路○段85號8樓之6」以為送達，94
    年10月6 日送達上址時，因未獲會晤受處分人本人，經前述
    應送達處所之接收郵件人員即大樓管理室人員代予收受而為
    補充送達，同日生有合法送達效力，亦有該裁決書暨送達證
    書各1件在卷可稽。
(二)其次，受處分人於90年11月26日遷入「臺北縣三重市○○路
    ○段85號8樓之6 」地址，並向該管戶政機關辦畢設籍登記事
    項，迄今均未有更異情形，有本院98年11月10日查得其最近
    之法務部戶役政連結作業系統表、遷徙紀錄資料表各1 件在
    卷可考，足悉上述地址確係為受處分人之住所地無誤。又受
    處分人為警舉發如上交通違規，迄於原處分機關94年10月5
    日作出本案裁決時，業經原處分機關查明其住所地址為「臺
    北縣三重市○○路○段85號8樓之6 」，且認定此係受處分人
    有關本案裁決文書之應送達處所，依法踐行補充送達程序，
    同有裁決書、送達證書各附卷足憑。再，受處分人於受有上
    揭合法送達之裁決後，仍未依限繳納罰鍰，原處分機關嗣以
    98年9月10日北監蘆三字第29809－02號行政執行案件移送書
    ，全案移請受處分人住所地所轄之法務部行政執行署板橋行
    政執行處（下稱板橋行政執行處）辦理；另由板橋行政執行
    處以98年10月28日98年度道罰執字第00244240號道路交通管
    理處罰條例執行事件，通知受處分人應於指定之98年11月10
    日上午10時到案辦理，並向受處分人前揭住所地即「臺北縣
    三重市○○路○段85號8樓之6 」處所以為送達等情節，亦有
    卷附之交通部公路總局臺北區監理所蘆洲監理站行政執行案
    件移送書、法務部行政執行署板橋行政執行處通知各1 份可
    供憑據。況且，受處分人係於收受如上行政執行通知後，方
    於98年11月3 日向原處分機關提出不服異議聲明一節，亦有
    受處分人98年11月3 日聲明異議狀在卷可證，益徵前述「臺
    北縣三重市○○路○段85號8樓之6 」地址確係受處分人設籍
    之住所地，並可得收受各該行政上文書通知送達之事實，甚
    明。
(三)復審酌應受送達人以設定住所之意思申報其戶籍，即以其外
    部行為表示有居住在該處所之意思，故除其別有陳報外，以
    其戶籍地址為送達處所，足供悉明應受送達人實際所在。本
    件原處分機關就如上交通裁決文書之送達，以查得應受送達
    人之戶籍所在地事項，認定為應受送達人之居住所在地，據
    此為上開文書應受送達處所並予送達；而受處分人於94年6
    月20日為警填單當場舉發旨開違規事實，時經原處分機關於
    94年10月5日作成本案裁決，94年10月6日送達至受處分人之
    住所「臺北縣三重市○○路○段85號8樓之6 」地址，因未獲
    會晤受處分人本人，由該處所接收郵件人員即大樓管理室人
    員收受以為補充送達，迄至本院98年11月10日職權查悉其設
    籍住所地址事項止，其間，受處分人上揭住所均無遷徙更異
    情形，此參本院卷附之98年11月10日法務部戶役政連結作業
    系統表、遷徙紀錄資料表，甚明。是據前旨，原處分機關就
    首述裁決書之送達，依其查明所悉受處分人之住所地事項，
    認定係應受送達之居住處所並依法補充送達在案，足徵原處
    分機關對於前揭裁決書之應受送達處所事項，已盡其查證義
    務，其所為補充送達程序，自屬合法、有效。受處分人則未
    舉實以證其受本案裁決時，有向道路監理機關另行陳明應予
    送達處所或其確非居住在前述設籍之住所地等情事。準此，
    受處分人嗣於98年11月3 日委任書住址欄內填載「三重市○
    ○路○段62號10樓之3」之單一記述，猶無以據為翻異其在本
    件違規裁決時，有居住於設籍住所地即「臺北縣三重市○○
    路○段85號8樓之6」之事實所可憑信者。
(四)綜上所論，本件受處分人之住所地址為「臺北縣三重市○○
    路○段85號8樓之6 」，已詳如前述，而原處分機關所在處所
    係「臺北縣蘆洲市○○○路163 號」，故受處分人之住所地
    ，核與原處分機關所在地並非屬在一個縣轄市；惟異議人仍
    居住於受理本件聲明異議案之本院管轄區域內，依司法院所
    發布之「法院訴訟當事人在途期間標準」第4條第1款第2 目
    、第2條第1款等規定，異議人提出聲明異議，其在途期間予
    以扣除2 日。是以，受處分人不服本件交通裁罰，欲提出聲
    明異議，應於原處分於94年10月6 日生有合法補充送達效力
    之翌日起算20日不變期間內為之，並得扣除其在途期間2 日
    。從而，經計算結果，其至遲應於94年10月28日星期五提出
    聲明異議（自合法補充送達效力發生之翌日即94年10月7 日
    起算為第1 日，經過聲明異議之20日不變期間，並加計在途
    期間2 日，末日為94年10月28日星期五，且非休息日）；易
    言之，受處分人如不服原裁決，應以94年10月28日為其向本
    院提出聲明異議之末日。惟受處分人迄於98年11月3 日，始
    就本案交通裁罰提出聲明異議，有本院卷附聲明異議狀上所
    示原處分機關收件章戳1 枚足據，顯然已逾聲明異議之法定
    不變期間。揆諸旨揭說明，受處分人就原處分機關94年10月
    5日作出之北監蘆字第裁46－C00000000號裁決，向本院提出
    聲明異議，為不合法，應予駁回。
三、抗告意旨略以：受處分人因疏忽忽略駕照期限，而持逾期駕
    照駕車，理當受罰，惟因伊經濟狀況不佳無力負擔，懇請撤
    銷原處分或至少撤銷加倍之處分云云。
四、按聲明異議之受處分人，不服公路主管機關所為之裁罰，得
    於裁決書送達之翌日起算20日內，向管轄地方法院交通法庭
    聲明異議，並得依法扣除在途期間及聲請回復原狀，道路交
    通管理處罰條例第87條、道路交通案件處理辦法第12條定有
    明文；次按聲明異議案件之處理，除準用刑事訴訟法有關規
    定外，依道路交通案件處理辦法之規定處理之，則依刑事訴
    訟法第65條規定，期間之計算，依民法之規定，故依民法第
    121條第1項、民法第122 條規定：以日、星期、月或年定期
    間者，以期間末日之終止，為期間之終止。又休息日在期間
    中而非期間之末日者，自不得予以扣除，最高法院30年抗字
    第287 號判例參照。查，本件原處分機關即交通部公路總局
    臺北區監理所蘆洲監理站於94年10月5 日所為之北監蘆字第
    裁46-C00000000號裁決書，未獲會晤受處分人本人，惟於同
    年月6 日由該處所接收郵件人員即大樓管理室人員收受以為
    補充送達，是上開裁決書已於該日合法送達受處分人甲○○
    本人等情，有該站94年10月5日北監蘆字第CO0000000號送達
    證書在卷可稽（原審卷第8 頁）。又原處分機關所在為臺北
    縣蘆洲市，受處分人係居住於臺北縣三重市，非屬在一個縣
    轄市，應加計2 日在途期間，則受處分人聲明異議之期間至
    94年10月28日即已屆滿。惟受處分人竟遲至98年11月3 日始
    向本案交通裁罰提出聲明異議，有受處分人聲明異議狀上所
    示原處分機關收狀登記戳章可稽（原審卷第4 頁），顯見本
    件受處分人聲明異議，已逾法定之異議期間，且無從補正。
    又原處分機關於前揭裁決書之附記欄第一項內，已明確記載
    受處分人如不服處罰而聲明異議者，其應提出之期限及應遵
    行之程序等事項，受處分人自無不知之理。處分機關依法向
    受處分人之住居所地送達，並無不當之事由，自已發生合法
    送達之效力。受處分人上開抗告意旨所辯，縱若屬實，亦無
    礙於原裁定受處分人交通違規行為之認定，受處分人所辯，
    委無足取。
五、綜上所述，原審以受處分人聲明異議時，已逾法定不變期間
    ，為不合法，因而駁回受處分人之異議，經核並無不當。受
    處分人猶執前詞指摘原裁定為不當，為無理由，應予駁回。
據上論結，應依道路交通案件處理辦法第26條，刑事訴訟法第41
2條，裁定如主文。
中    華    民    國    98    年    12    月    31    日
            刑事第二十一庭審判長法  官  蔡聰明
                                法  官  趙文
                                法  官  楊力進
以上正本證明與原本無異。
本件不得再抗告。
                                書記官  楊麗娟
中    華    民    國    98    年    12    月    31    日


司法院資訊處製作；財團法人民間司法改革基金會備份。
